【裁判字號】    90,訴,507
【裁判日期】    901025
【裁判案由】    偽造文書等
【裁判全文】
臺灣板橋地方法院刑事判決                            九十年度訴字第五０七號
    公訴人  臺灣板橋地方法院檢察署檢察官
    被  告  丙○○
右列被告因偽造文書等案件，經檢察官提起公訴（九十年度偵字第二九一二號），本
院判決如左：
    主    文
丙○○竊盜，累犯，處有期徒刑伍月。又連續行使偽造私文書，足以生損害於公眾及
他人，累犯，處有期徒刑捌月。交通部公路局台北區監理所板橋監理站民國八十八年
三月一日車號ＵＧＤ─五五八號輕機車各項異動登記書上偽造之甲○○署押壹枚、及
同日該機車過戶申請登記單上偽造之甲○○署押及印文各壹枚均沒收。應執行有期徒
刑壹年。交通部公路局台北區監理所板橋監理站民國八十八年三月一日車號ＵＧＤ─
五五八號輕機車各項異動登記書上偽造之甲○○署押壹枚、及同日該機車過戶申請登
記單上偽造之甲○○署押及印文各壹枚均沒收。
    事    實
一、丙○○（原名乙○○，於民國九十年五月二十八日更名）前於八十四年三月三十
    一日因贓物案件，經本院判處有期徒刑四月，並經確定。又因軍法逃亡案件，於
    八十四年二月六日經陸軍步兵二０師軍法機關判處有期徒刑一年四月確定。二案
    合併定應執行刑一年六月，嗣於八十五年六月十九日縮刑期滿執行完畢。又於八
    十六年十月十六日因違反麻醉藥品管理條例案件，經本院判處有期徒刑五月，於
    同年十一月十七日確定。又因軍法逃亡案件，於八十六年六月六日經陸軍獨立四
    十二旅軍法機關判處有期徒刑一年十月確定。二案合併定應執行刑二年，嗣於八
    十七年十一月十八日縮刑假釋付保護管束，於八十八年四月十七日假釋期滿執行
    完畢。竟仍不知悔改，於前案假釋期間復於八十八年二月八日晚間借宿於臺北縣
    三重市○○○路二十八巷二十二號三樓友人甲○○住處，於翌日（二月九日）上
    午七許，趁甲○○尚在熟睡之際，竟基於為自己不法所有之意圖，下手竊取甲○○置於枕頭旁之皮包一只（內有甲○○之身分證、機車駕駛執照、車號ＵＧＤ─
    五五八號輕型機車強制責任險保險卡、現金新臺幣（下同）一萬元及機車鑰匙一
    支），得手後再以上開鑰匙將甲○○停放於樓下之上開輕型機車竊走供己騎用。
    丙○○又於當日上午十一時許騎乘該機車前往臺北縣板橋市○○街三三一巷三十
    七號一樓「協和機車行」，欲出售該機車予該車行負責人丁○○，但因無行車執
    照而未賣成，旋於下午一時二十四分許，至交通部公路局台北區監理所板橋監理
    站（以下簡稱板橋監理站），持甲○○身分證及在該監理站附近某刻印店利用不
    知情之店員偽刻之甲○○印章一枚，以該機車行照遺失為由申請補發，在機車各
    項異動登記書上偽造甲○○署押一枚後持交該監理站，使不知情之承辦公務人員
    登載於職務上所掌管之車籍登記資料，並補發該機車行照一枚，足生損害於甲○○及監理機關補發行照之正確性。丙○○繼於當日下午一時三十分許，騎乘該機
    車至協和機車行，冒「陳明吉」名義將該機車以一萬四千元之價格售予與不知情
    之該車行負責人丁○○，並於機車買賣訂購書上偽造陳明吉署押一枚後，持交丁○○收受。嗣於當日下午三時二十二分許，由丁○○之妻梁珠玲持丙○○所交付
    上開補發之機車行照及甲○○身分證、偽造之印章，至板橋監理站以梁珠玲名義
    辦理過戶登記，在機車過戶申請登記單上簽甲○○署押一枚及蓋偽造之甲○○印
    章為印文一枚，使不知情之該監理站承辦公務人員登載於職務上所掌管之車籍登
    記資料，完成該機車過戶登記，足生損害於陳明吉、丁○○、甲○○及監理機關
    辦理機車過戶登記之正確性。丁○○嗣於同年三月四日將該車以二萬五千元售予
    馬郡良並完成過戶登記，該車嗣於同年三月十七日晚間八時四十五分許，在臺北
    縣板橋市介壽公園旁遭不詳之人竊取，經警尋線查悉上情。
二、案經甲○○訴由臺北縣警察局海山分局移送臺灣板橋地方法院檢察署檢察官偵查
    後認無審判權，移送國防部北部地方軍事法院檢察署偵查起訴，經國防部北部地
    方軍事法院判處被告有期徒刑三年六月，刑前強制工作三年，被告不服提起上訴
    ，經國防部高等軍事法院以被告行為時在停役中不具現役軍人身分，軍事法院無
    審判權，移送臺灣板橋地方法院檢察署檢察官偵查起訴。
    理  由
壹、有罪部分：
一、訊據被告丙○○對其於前揭時地竊取甲○○皮包與機車，至板橋監理站附近印章
    店偽刻甲○○印章一枚，嗣以陳明吉名義將該機車以一萬四千元售予協和機車行
    負責人丁○○之事實，固坦承不諱，惟辯稱：甲○○皮包內並無現金一萬元，伊
    僅去該機車行一趟，將甲○○身分證、印章、機車鑰匙交給丁○○去辦過戶，伊
    未冒甲○○名義去板橋監理站申請補發該機車行照，伊係因甲○○向伊要車時口
    氣不佳，一氣之下才決定將機車賣掉云云。
二、然查前揭事實，業經查告訴人甲○○於警訊時及偵查中指訴甚詳稱：被告於八十
    八年二月二十八日至伊處借宿一日，翌日（三月一日）伊起床後，發現原置於枕
    邊之皮包（內有伊之身分證、機車駕駛執照、車號ＵＧＤ─五五八號輕型機車強
    制責任險保險卡、現金約一萬元及機車鑰匙一支不見了，被告在鞋盒紙板上留言
    稱「小胡我先過去萬大路那邊拿錢，你的車子先借我用一下，因為你在睡覺不想
    叫你，讓你睡飽一點，我很快就回來了」，伊於當日中午打呼叫器給被告，詢問
    其有無拿伊皮包，被告回答沒有，伊便要被告先將機車騎回，被告說好，但卻未
    將機車送回給伊，伊遂於三月三日下午六時四十分許前往三重分局三重派出所報
    案失竊，被告將機車騎走並未經伊同意，伊係經員警通知才知道被告已將伊機車
    賣給車行等語（見臺灣板橋地方法院檢察署八十八年度偵字第一四六四三號卷第
    三頁、第三十五頁、第三十八頁、國防部北部地方軍事法院檢察署八十八年度偵
    字第０二九號卷第三十三頁至第三十五頁、第七十四頁至第七十五頁），並有告
    訴人提出之該機車新領牌照登記書、機車行車執照、強制責任險保險卡、被告書
    寫之留言、及臺北縣警察局車輛失竊證明單等影本各一紙（見上開第一四六四三
    號卷第三十九頁至第四十三頁）附卷可稽。證人翁銘世於偵查中亦證稱：伊於八
    十八年二月二十八日帶被告到甲○○住處，伊於晚間約十一時許離開甲○○家，
    三月一日中午伊見被告攜帶甲○○皮包並騎胡之機車來找伊，隔沒幾分鐘甲○○
    來電，詢問被告是否在伊處，被告即要求伊回稱其已離開，旋即匆忙將機車騎走
    ，嗣甲○○再來電，伊才知此事，嗣伊有陪甲○○至戶政事務所辦理身分證補發
    等語（見上開第０二九號卷第八十五頁至第八十九頁）。顯見告訴人甲○○之皮
    包內財物與機車確係被告趁告訴人睡眠之際，未得同意而擅自竊取無誤。
三、次查證人即協和機車行老闆丁○○於警訊時偵審中證稱：被告於八十八年三月一
    日上午約十一時許，騎乘車號ＵＧＤ─五五八號輕型機車至伊機車行，自稱陳明
    吉，因車主甲○○欠他錢，以機車抵債，要將該車賣給伊，因當時被告僅有甲○○身分證而無該機車行照，伊說要有行照才能辦理過戶，被告嗣於下午約一時三
    十分許再來伊車行，將該機車行照與甲○○身分證、印章交給伊，伊乃以現金一
    萬四千元買下該機車，雙方並簽訂機車買賣訂購書，被告以陳明吉名義在契約書
    上簽名，伊旋於當日下午至板橋監理站伊妻梁珠玲名義辦理過戶登記，嗣於同年
    三月二日晚間，馬郡良至伊車行欲購買該機車，談妥價格二萬五千元，由馬郡良
    之表兄於三月三日下午六、七時許付定金一萬元，於三月四日上午辦理過戶登記
    ，當日晚間十時三十分許交車，伊不知該機車係贓車等語（見上開第一四六四三
    號偵查卷第五頁、第０二九號偵查卷第四十三頁至第四十五頁、第九十九頁至第
    一０二頁、本院九十年五月三日訊問筆錄），並有偵查卷附丁○○所提之機車買
    賣訂購書一紙可考（見臺灣板橋地方法院檢察署九十年度偵字第二九一二號卷第
    十一頁），被告對其偽以陳明吉名義簽立該紙買賣訂購書之事實並不否認。又證
    人馬郡良於警訊時及偵查中證稱：伊於八十八年三月三日晚間與表兄至協和機車
    行看車，老闆丁○○開價二萬八千元，殺價至二萬五千元成交，翌日伊表兄先付
    一萬元給車行，並將伊身分證、印章交車行老闆辦過戶，繼於三月五日拿餘款一
    萬五千元給車行，取得該機車與行照、鑰匙，伊不知該機車係贓車，該機車嗣於
    三月十七日晚間八時四十五分許，在板橋市○○路介壽公園旁遭不詳之人竊走，
    伊於同年三月三十一日向海山分局海山派出所報案等語（見上開第一四六四三號
    偵查卷第七頁、第０二九號偵查卷第六十六頁至第六十七頁）。證人丁○○與馬
    郡良就系爭機車之買賣與辦理過戶登記之過程，雖在時間上略有出入，但實際過
    程則大致相符。
四、關於機車辦理過戶登記時所需之證件前經國防部北部地方軍事法院檢察署函詢交
    通部公路局台北區監理所板橋監理站結果，機車辦理過戶登記應繳驗行照、國民
    身分證或有效駕照，相符後即辦理過戶登記換發新行車執照，有該監理站八十八
    年十一月二十日八八北監板一字第０五二五六號函及所附臺灣省交通處公路局各
    區監理所（站）車輛管理窗口作業手冊一份在卷可參。而本案系爭機車係於八十
    八年三月一日下午一時二十四分許，經人持甲○○之身分證、印章至板橋監理站
    以該機車行照遺失為由申請補發，於機車各項異動登記書上偽造甲○○署押一枚
    後交該監理站，取得補發之行照。再由證人丁○○之妻梁珠玲於同日下午三時二
    十二分許，持該補發之該機車行照及甲○○身分證、偽造之印章，至板橋監理站
    在機車過戶申請登記單上簽甲○○署押一枚及蓋偽造之甲○○印章為印文一枚，
    持交該監理站承辦人員完成該機車過戶登記，有該監理站八十八年十二月八日八
    八北監板一字第０五四三八號函及所附上開機車之異動歷史查詢、機車各項異動
    登記書、過戶登記書等在卷足憑。比對上開機車補發行照與過戶登記資料，再徵
    諸前開證人丁○○所言，應可認定係被告因見無法僅憑甲○○身分證賣車，遂偽
    刻甲○○印章一枚後，至監理站以行照遺失為由申請補發，再將甲○○身分證、
    偽造之印章、及補發之行照交予不知情之車行老闆丁○○去辦理機車過戶登記。
    綜上所述，本案事證明確，被告犯行洵堪認定。
五、查被告丙○○竊取告訴人甲○○機車與皮包內財物，核其所為係犯刑法第三百二
    十條第一項之普通竊盜罪。又其冒甲○○名義以行照遺失為由在機車各項異動登
    記書上偽造甲○○署押一枚後持交板橋監理站，使不知情之承辦公務人員登載於
    職務上所掌管之車籍登記資料，並補發該機車行照一枚，其再持該補發之行照將
    該機車售予協和機車行負責人丁○○，核其所為係犯刑法第二百十六條、第二百
    十條之行使偽造私文書罪、及第二百十六條、第二百十四條之行使使公務員登載
    不實文書罪。其偽造甲○○署押之行為，係偽造異動登記書之部分行為，應被偽
    造私文書罪吸收，而其偽造私文書之低度行為復為行使之高度行為吸收，應論以
    行使偽造私文書罪。而其使公務員登載不實文書之行為，亦為其後之行使行為吸
    收，應論以行使使公務員登載不實文書罪。其所犯上開行使偽造私文書與行使使
    公務員登載不實文書二罪間，有方法結果之牽連犯關係，應從較重之行使偽造私
    文書罪處斷。又被告冒「陳明吉」名義與不知情車行負責人丁○○簽訂機車買賣
    訂購書，在訂購書上偽造陳明吉署押一枚後，持交丁○○收受，核其所為亦犯刑
    法第二百十六條、第二百十條之行使偽造私文書罪，其偽造陳明吉署押之行為，
    係偽造機車訂購書之部分行為，應被偽造私文書罪吸收，而其偽造私文書之低度
    行為復為行使之高度行為吸收，應論以行使偽造私文書罪。再被告將補發之行照
    、甲○○身分證、及偽刻之甲○○印章交予不知情之丁○○，由丁○○不知情之
    妻梁珠玲持往板橋監理站，在機車過戶申請登記單上簽甲○○署押一枚及蓋偽造
    之甲○○印章為印文一枚後，使不知情之該監理站承辦公務人員登載於職務上所
    掌管之車籍登記資料，完成該機車過戶登記，核被告所為又犯刑法第二百十六條
    、第二百十條之行使偽造私文書罪、及第二百十四條之使公務員登載不實罪。其
    利用不知情之梁珠玲犯上開罪名，為間接正犯。而其利用梁珠玲在機車過戶申請
    登記單上偽造甲○○署押一枚及偽造甲○○印章後蓋為印文一枚，偽造署押、印
    章、印文之行為係偽造過戶申請登記單之部分行為，應被偽造私文書罪吸收，而
    其偽造私文書之低度行為復為行使之高度行為吸收，應論以行使偽造私文書罪。
    其所犯上開行使偽造私文書與使公務員登載不實文書二罪間，有方法結果之牽連
    犯關係，應從較重之行使偽造私文書罪處斷。再被告所犯上開先後三次行使偽造
    私文書罪，時間緊接，犯罪構成要件相同，顯係基於概括犯意為之，應以連續犯
    論以一罪，並依法加重其刑。公訴意旨雖未就被告所犯使公務員登載不實部分起
    訴，然該部分與被告所犯行使偽造私文書罪部分，既有裁判上一罪之牽連犯關係
    ，為起訴效力所及，本院自得一併審究。再被告所犯上開竊盜與連續行使偽造私
    文書二罪，犯意各別，行為互殊，應分論併罰。末查被告前於八十四年三月三十
    一日因贓物案件，經本院判處有期徒刑四月，並經確定。又因軍法逃亡案件，於
    八十四年二月六日經陸軍步兵二０師軍法機關判處有期徒刑一年四月確定。二案
    合併定應執行刑一年六月，嗣於八十五年六月十九日縮刑期滿執行完畢，有臺灣
    高等法院檢察署刑案紀錄簡覆表及臺灣高等法院被告全國前案紀錄表各一件在卷
    可查，其於有期徒刑執行完畢後五年內，再犯有期徒刑以上之本罪，為累犯，所
    犯上開各罪應依法加重或遞加重其刑。爰審酌被告犯罪之動機、目的、手段、知
    識程度、及犯後之態度等一切情狀，分別量處如主文所示之刑，並定其應執行刑
    ，以示懲儆。
六、板橋監理站八十八年三月一日車號ＵＧＤ─五五八號輕機車各項異動登記書上偽
    造之甲○○署押一枚、及同日該機車過戶申請登記單上偽造之甲○○署押及印文
    各一枚，均依刑法第二百十九條之規定，不問屬於犯人與否均宣告沒收。另被告
    偽造之甲○○印章一枚，未經扣案，且被告供稱業已丟棄，既已費失，爰不再併
    宣告沒收，附此敘明。
貳、不另為無罪諭知部分：
    公訴意旨另以；被告丙○○將甲○○前開機車售予協和機車行負責人丁○○之行
    為，另該當刑法第三百三十九條第一項之詐欺取財罪嫌云云。然查該機車係屬被
    告竊得之贓物，其將之售予他人，應屬犯罪行為後處分贓物之行為，刑法學說上
    稱此為「不罰之後行為」。且丁○○購買該機車時，對車主係甲○○並無誤認，
    其雖支付現金一萬四千元給被告，但亦相對取得該機車，嗣再以二萬五千元轉售
    馬郡良，是被告所為與刑法上詐欺取財罪之構成要件顯不相當，公訴意旨就此尚
    有誤會。惟公訴意旨認此部分與被告所犯前開行使偽造文書罪部分有發法結果之
    牽連犯關係，屬裁判上一罪，爰不另為無罪判決之諭知，附此敘明。
據上論斷，應依刑事訴訟法第二百九十九條第一項前段，刑法第五十六條、第二百十
六條、第二百十條、第二百十四條、第二百十九條、第三百二十條第一項、第五十五
條、第四十七條、第五十一條第五款，罰金罰鍰提高標準條例第一條前段，判決如主
文。
本案經檢察官張慶林到庭執行職務
中      華      民      國      九  十    年    十    月   二  十  五   日
                                          臺灣板橋地方法院刑事第四庭
                                              法    官    談      虎
右正本證明與原本無異
如不服本判決應於送達後十日內向本院提出上訴狀
                                              書 記 官    陳  君  偉
中      華      民      國      九  十    年十   一     月    五    日
附錄本案論罪科刑法條全文
刑法第二百十條
  偽造、變造私文書，足以生損害於公眾或他人者，處五年以下有期徒刑。
刑法第二百十四條
  明知為不實之事項，而使東務員登載於職務上所掌之公文書，足以生損害於公眾或
  他人者，處三年以下有期徒刑、拘役或五百元以下罰金。
刑法第二百十六條
  行使第二百十條至第二百十五條之文書者，依偽造、變造文書或登載不實事項或使
  登載不實事項之規定處斷。
刑法第二百十七條
  偽造印章、印文或署押，足以生損害於公眾或他人者，處三年以下有期徒刑。
  盜用印章、印文或署押，足以生損害於公眾或他人者，亦同。
刑法第二百十九條
  偽造之印章、印文或署押，不問屬於犯人與否，沒收之。
刑法第三百二十條第一項
  意圖為自己或第三人不法之所有，而竊取他人之動產者，為竊盜罪，處五年以下有
  期徒刑、拘役或五百元以下罰金。


司法院資訊處製作；財團法人民間司法改革基金會備份。
